【裁判字號】    91,易,1814
【裁判日期】    920908
【裁判案由】    妨害自由
【裁判全文】
臺灣桃園地方法院刑事判決                        九十一年度易字第一八一四號
    公  訴  人  臺灣桃園地方法院檢察署檢察官
    被      告  乙○○
右列被告因妨害自由案件，經檢察官提起公訴（九十一年度偵字第八三三七、一二四
一四、一四二八一號），本院判決如左：
    主  文
乙○○連續以強暴，妨害人行使權利，處拘役貳拾日，如易科罰金，以參佰元折算壹
日。
    事  實
一、乙○○與范姜宗男二人於民國九十一年初因其等所耕種而相鄰農田（乙○○所耕
    種之農田之舊地號為桃園縣楊梅鎮○○○○段上田心子小段五○─八等地號土地
    ，甲○○○耕種者為同小段五○─五等地號土地）用水問題交惡，乙○○竟基於
    妨害甲○○○行使權利之概括犯意，連續於：(1)同年三月九日十八時許將范姜宗
    男置放在經由同小段四七─二地號他人土地（所有人居住在台北地區，當時並未
    耕種）之用以取水灌溉之水管拔除，以此強暴方式妨害范姜宗男取水灌溉農田之
    權利；(2)同日傍晚某時，范姜宗男在上開地點見乙○○又疑似拔除其所有之水管
    ，欲對之拍照存證，詎料乙○○見范姜宗男對其拍照，即對拾取農田中之石頭、
    土塊對范姜宗男丟擲以阻止之，以此強暴方式妨害范姜宗男行使權利；(3)同年月
    十日七時許乙○○又將甲○○○置放前開地點之水管拔除，再次此強暴方式妨害
    范姜宗男取水灌溉農田之權利
二、案經范姜宗男訴由桃園縣警察局楊梅分局報請臺灣桃園地方法院檢察署檢察官偵
    查起訴。
    理  由
一、被告乙○○經合法傳喚，無正當理由不到庭，本院認為本件係應科拘役之案件，
    爰不待其陳述逕行判決。
二、被告於警訊、偵訊時對前揭拔除水管以妨害告訴人甲○○○用水之犯行坦承不諱
    ，核其所述與告訴人於警訊、偵訊時陳述之情節相符。此外，並有告訴人提出之
    水利會徵收單、土地登記簿謄本、地籍圖影本各一份在卷可稽（九十一年他字卷
    第六○七號卷第三至五頁、九十一年偵字第八三三七號卷第三、六、一八、二六
    、二七頁）。本件事證明確，被告此部分犯行，可以認定。
三、被告於警訊、偵訊時雖否認有何丟擲石頭之犯行，辯稱：「我未丟擲石頭，我僅
    用泥巴丟范姜宗男」等語。經查：(1)前開事實業據告訴人於偵訊中指訴在卷（前
    述偵卷第二一頁），核與證人范姜桂香於偵訊中證稱：「我於三月九日回娘家，
    走到河邊時，見乙○○在用石頭丟范姜宗男，范姜宗男就回去拿照相機，乙○○
    又用石頭丟范姜宗男，一共丟了十幾次，約丟到四、五次，甲○○○沒有受傷。
    」等語（同前偵卷第三七頁）及證人范姜許鳳妹於警訊中證稱：「伊於三月九日
    十八時許，看見乙○○用石頭丟范姜宗男」等語（同前偵卷第三二頁）相符。(2)
    被告於偵訊中亦承認其當時有對告訴人丟擲泥巴等語，參酌告訴人提出現場之照
    片（前述他字卷第六至八頁）顯示，現場農田裡多係石頭、土塊。是被告當時欲
    阻止告訴人拍照者，自應隨手拾取現場之較為堅硬，較易丟擲之石頭、土塊攻擊
    。故被告前開所辯，要係避重之詞，不足採信。(3)而被告當時既係因有拔取告訴
    人水管妨害其權利之行使之虞，則告訴人以相機拍照取證，要屬其權利之行使。
    被告竟以前述強暴之手段阻止，其前述妨害自由犯行，亦事證明確，可以認定。
三、被告上開數行為皆該當於刑法第三百零四條第一項之強制罪。又被告所為前開數
    妨害自由犯行，時間緊接，所犯罪名相同，顯係出於概括之犯意為之，為連續犯
    ，應依刑法第五十六條之規定以一罪論，並加重其刑。爰審酌被告犯罪之動機、
    目的、其行為影響告訴人權利行使之程度、其犯罪後對於大部分犯行均坦承，惟
    仍不認為其行為有何不對之處、被告年逾七旬，又未受受過學校教育不識字等情
    ，量處如主文所示之刑，並諭知易科罰金之折算標準，以資警惕。
四、據上論斷，應依刑事訴訟法第二百九十九條第一項前段、第三百零六條，刑法第
    五十六條、第三百零四條第一項、第四十一條第一項前段，罰金罰鍰提高標準條
    例第一條前段、第二條，判決如主文。
本案經檢察官黃俊華到庭執行職務。
中      華      民      國    九十二    年      九      月      八      日
                                臺灣桃園地方法院刑事第六庭
                                    法  官  潘進順
右正本證明與原本無異。
如不服本判決，應於判決送達後十日內向本院提出上訴狀( 應附繕本 )，上訴於
臺灣高等法院。
                                    書記官  陳玉芬
中      華      民      國    九十二    年      九      月      十      日
附錄本案論罪科刑法條：
刑法第三百零四條
以強暴、脅迫使人行無義務之事或妨害人行使權利者，處三年以下有期徒刑、拘役或
三百元以下罰金。
前項之未遂犯罰之。


司法院資訊處製作；財團法人民間司法改革基金會備份。
